臺灣高等法院臺中分院刑事判決
107年度交上訴字第1812號
上  訴  人  
即  被  告  邱健華


            黃温捷


            彭世豪



上  三  人
共      同
選任辯護人  范瑞華律師
            陳一銘律師
            詹祐維律師
上  訴  人  
即  被  告  張耀同


選任辯護人  林富華律師
上列上訴人即被告等因業務過失致死等案件，不服臺灣苗栗地方
法院106年度交訴字第46號中華民國107年7月31日第一審判決（
起訴案號：臺灣苗栗地方檢察署105年度偵字第5601號、105年度
調偵字第251、252號），提起上訴，本院判決如下：
    主    文
原判決關於邱健華、黃温捷、彭世豪及張耀同部分均撤銷。
邱健華犯過失致人於死罪，處有期徒刑伍月，如易科罰金，以新
臺幣壹仟元折算壹日。
黃温捷犯過失致人於死罪，處有期徒刑肆月，如易科罰金，以新
臺幣壹仟元折算壹日。
彭世豪犯過失致人於死罪，處有期徒刑肆月，如易科罰金，以新
臺幣壹仟元折算壹日。
張耀同犯過失致人於死罪，處有期徒刑壹年貳月。
    犯罪事實
一、邱健華、黃温捷、彭世豪分別擔任○○汽車股份有限公司（下
    稱○○公司）觀音廠（址設桃園市○○區○○○路0 號）之引擎室
    燃油管組裝人員、品管人員及艤裝人員，張耀同為貨運司機
    ，均為從事業務之人。
  ㈠邱健華、黃温捷、彭世豪於民國104年2月7日，在○○公司觀音
    廠進行車身號碼（即車輛底盤號碼）00000～0000000號之WIS
    H汽車（嗣後領牌之車牌號碼為000-0000號，下稱系爭小客
    車）之燃油管與引擎側管間之組裝、機能檢查及艤裝檢查時
    ，邱健華原應注意組裝過程將燃油管連接至引擎側管時，必
    須使之緊密結合，並以固定扣確實密合扣緊；黃温捷原應注
    意機能檢查時，應以目視、手拉、鼻聞有無汽油味之方式，
    確認燃油管與引擎側管結合處上之固定扣已確實密合扣緊；
    彭世豪原應注意艤裝檢查時，應以目視、手拉之方式，確認
    燃油管與引擎側管結合處上之固定扣已確實密合扣緊，而依
    當時情形均無不能注意之情事，邱健華竟疏未注意，未將燃
    油管與引擎側管完全緊密接合，且未將結合處上固定扣確實
    密合扣緊；黃温捷及彭世豪亦均疏未注意確認上開固定扣是
    否已確實密合扣緊，致系爭小客車之燃油管與引擎側管未安
    全緊密接合，且結合處上之固定扣亦未正確安裝、檢查妥善
    。
  ㈡系爭小客車於104年2月9日由不知情之和運租車股份有限公司
    （下稱和運公司）取得，並提供予不知情顧客租用駕駛，至
    104年5月22日前，累積行駛里程數已達9,441公里。系爭小
    客車因出廠後固定扣未確實密合扣緊，且已結合之燃油管與
    引擎側管因長時間反覆承受引擎振動、軸向拉扯及路面振動
    ，於104年5月11日該車進場保養後至104年5月22日上午10時
    33分前某時，仍結合中之燃油管與引擎側管先自固定扣凹槽
    鬆脫分離；嗣於104年5月22日上午10時33分許，劉○○○（另
    經原審判決無罪確定）駕駛由楊○○於同日上午8時40分許向
    和運公司臺北士林站租用之系爭小客車，搭載楊○○、楊○○、
    張○○、李○○、李○○○，行駛至苗栗縣○○鄉○道0號高速公路南
    向137公里400公尺處之中線車道時，因燃油管及引擎側管結
    合時角度未完全密合，終因相當時間之行駛高溫、振動，造
    成燃油管與引擎側管於前揭時間扯開脫落，致系爭小客車引
    擎無法獲得燃油供給而喪失動力。
  ㈢系爭小客車喪失動力停在中線車道後，適有張耀同駕駛車牌
    號碼000-00號營業大貨車（清祥汽車貨運有限公司所有，下
    稱營業大貨車），沿同向道路後方駛來，並自外側車道切換
    至中線車道，張耀同本應注意車前狀況，隨時採取必要之安
    全措施，且於變換車道時，應注意與前、後車保持安全距離
    ，而當時天候雨但有日間自然光線、柏油路面濕潤、無缺陷
    、視距良好、無障礙物，並無不能注意之情事，且張耀同所
    駕駛為營業大貨車，車身高度明顯高於一般自小客車，前方
    視野更為清楚，竟疏未注意，因認前車車速過慢，於欲變換
    車道超車前，僅注意欲換入車道之後方來車，未注意系爭小
    客車因上述原因喪失動力停止於其欲換入車道前方，致其於
    換入車道後，因煞車不及自後方追撞系爭小客車，致楊○○受
    有外傷性頭胸腹部鈍性傷，經送醫急救後仍因多重器官損傷
    不治死亡；楊○○受有創傷性胸椎第2-3節骨折性脫位併脊髓
    損傷及雙下肢全癱、左側股骨轉子骨折、胸部挫傷併創傷性
    血氣胸、腹部挫傷併內出血、骨盆器官之損傷、急性呼吸衰
    竭等傷害，達於毀敗一肢以上機能之重傷程度；張○○受有左
    胸壁挫傷、右臉部開放性傷口（裂傷1公分）、顏面挫傷瘀
    血（右臉頰、左鼻翼、下唇擦傷）、右手肘擦傷等傷害；李
    ○○受有前額擦挫傷、右小腿挫傷等傷害；李○○○受有額葉顱
    內出血、右側一根肋骨閉鎖性骨折、前額裂傷2＊0.5公分、
    胸壁挫傷、肩部挫傷等傷害；劉○○○受有頭部外傷、左肘及
    左膝擦傷等傷害。嗣警方接獲報案前往現場處理時，張耀同
    在職司犯罪偵查之公務員尚未發覺其犯行前，向到場處理之
    內政部警政署國道公路警察局第二公路警察大隊後龍分隊警
    員承認為肇事人，自首而接受裁判。
二、案經楊○○之父楊○○、楊○○、張○○、李○○○、李○○、劉○○○訴由
    內政部警政署國道公路警察局第二公路警察大隊報告臺灣苗
    栗地方檢察署檢察官偵查起訴。
    理  由
一、審理範圍：
　　同案被告劉○○○經原審判決無罪後，檢察官未提起上訴，故
    就同案被告劉○○○部分業已確定；本院僅就上訴人即被告邱
    健華、黃温捷、彭世豪及張耀同部分予以審理。
二、證據能力：
  ㈠按鑑定人由審判長、受命法官或檢察官就下列之人選任一人
    或數人充之：一、就鑑定事項有特別知識經驗者；二、經政
    府機關委任有鑑定職務者；鑑定之經過及其結果，應命鑑定
    人以言詞或書面報告。又法院或檢察官得囑託醫院、學校或
    其他相當之機關、團體為鑑定，或審查他人之鑑定，並準用
    刑事訴訟法第203條至第206條之1規定，刑事訴訟法第198條
    、第206條第1項、第208條第1項分別定有明文。故不論鑑定
    人或鑑定機關、團體，如由法院、審判長、受命法官或檢察
    官視具體個案之需要而為選任、囑託，並依同法第206條之
    規定，提出言詞或書面報告，即符合同法第159第1項所定得
    作為證據之「法律有規定」之例外。卷附臺灣區汽車修理工
    業同業公會104年9月7日台區汽工（清）字第104143號函附0
    00-0000鑑定報告書及所附照片、104年12月15日台區汽工（
    清）字第104209號函附000-0000鑑定報告書及所附照片（10
    4年度偵字第4410號卷【下稱偵卷一】第11至16、34至36頁
    ）、鑑定人高○○之陳述，均係臺灣苗栗地方檢察署檢察官囑
    託團體為鑑定後，由鑑定團體、鑑定人就鑑定之經過及其結
    果所為書面及言詞報告，依上開說明，該等鑑定意見及證述
    依法自均有證據能力，被告邱建華、黃温捷及彭世豪及其等
    辯護人認前開鑑定人高○○證述及鑑定報告書均無證據能力，
    尚難認有理由。
  ㈡除上所述外，本院下述所引用被告以外之人供述證據，上訴
    人即被告張耀同於原審時業已同意證據能力（原審卷第111
    頁反面）；另檢察官、上訴人即被告邱建華、黃温捷及彭世
    豪等3人及其等辯護人於本院準備程序時，知悉有刑事訴訟
    法第159條第1項不得為證據之情形（本院卷一第199頁），
    迄至本院言詞辯論終結前，均未聲明異議，視為同意作為證
    據。本院審酌該等證據取得過程並無瑕疵，與本案待證事實
    復具相當關聯性，以之為本案證據尚無不當，認得為本案證
    據，依刑事訴訟法第159條之5規定，均有證據能力。
  ㈢本院以下所引用非供述證據，並無證據證明有出於違法取得
    情形，復經本院依刑事訴訟法踐行調查程序，亦認均有證據
    能力。
三、認定犯罪事實所憑證據及理由：　　
    訊據被告邱健華、黃温捷、彭世豪固均坦承其等曾任職○○公
    司觀音廠，系爭小客車生產過程中，分別擔任組裝、機能檢
    查及艤裝檢查人員等情；被告張耀同則坦承曾於前開時、地
    駕駛營業大貨車於高速公路變換車道，並自後撞及系爭小客
    車，致被害人楊○○死亡、告訴人楊○○受有重傷害、告訴人張
    ○○、李○○、李○○○、劉○○○受有前揭傷害等情，然均矢口否認
    有何業務過失致人於死犯行。被告邱健華辯稱：我可以確定
    我有將燃油管連接至引擎側管，嵌入時有一個卡的聲音，我
    會用手拉看看確認是否有鬆脫，我會點漆在固定扣上等語；
    被告黃温捷辯稱：我的工作會打開檢查管路有無接合，會用
    手拉，聞看看有無汽油味，我工作經驗都沒有碰到燃油管跟
    引擎側管組裝沒有密合的情形等語：被告彭世豪辯稱：我否
    認犯罪，我是目視檢查跟手也要拉看看檢查等語；被告張耀
    同辯稱：當時我已經完成變換車道，看到系爭自小客車時只
    剩50公尺，兩側又有來車，無法再變換回原車道，雖盡量煞
    車仍撞上等語。被告4人之選任辯護人分別辯護如下：⒈辯護
    人為被告邱健華、黃温捷及彭世豪辯護稱：①本件最大爭點
    是系爭自小客車汽車已行駛9941公里，事發當天高速行駛超
    過一百多公里後，為何會突然失去動力，從汽車燃油管、引
    擎側管的零組件接合實驗知道，如果沒有接合到搭聲出現，
    啟動時會因為引擎燃油的壓力噴出而無法啟動，故被告3人
    確實已完成燃油管線接合及檢查工作；②依照證人高○○及證
    人周建銘均證述，進行保養時可由目視看到固定扣狀態；而
    曾進行保養之證人張庭綱清楚證稱2次保養都有看到固定扣
    是完全扣緊在管線上面；且如燃油管、引擎側管及固定扣未
    確實安裝，於汽車組裝後發動駛至檢查部分進行加速檢查，
    即復核燃油管等是否安裝無誤，經機能檢查後，更需再駛至
    艤裝檢查部門，確認燃油管安裝定位，如未裝妥，均可輕易
    遭發現，也會因發動行駛時脫落而被發現。故被告邱健華、
    黃温捷、彭世豪無論是燃油管或固定扣的接合，均已完成工
    作。③證人即駕駛劉○○○證述系爭汽車失去動力前，並未立即
    熄火，而是滑行30至60秒以上；完全停止後，再由駕駛手動
    關閉引擎可知，本案汽車失去動力與燃油管及引擎側管脫離
    無關；④高○○證述啟動後會出現P1604的故障碼，因此認為是
    燃油管脫落而肇事，但從被證4號的故障碼相關資料可知，
    這個故障碼是說當汽車去轉動起動指令，但是汽車沒有辦法
    起動時才會出現，如果是汽車行駛到一半，發生管線脫落時
    ，應該是先產生引擎輸入不穩，是P1603的情形，最後才導
    致引擎整個因為沒有燃油，而無法轉之後是P1605，本案並
    沒有這樣情形。綜上，被告邱健華、黃温捷及彭世豪均難認
    有何過失責任；⑤檢察官未提出積極證據證明系爭小客車之
    固定扣掉落係因被告邱健華、黃温捷、彭世豪就系爭小客車
    之組裝、檢查過失所致。⒉辯護人為被告張耀同辯稱：本件
    交通事故並非因被告張耀同駕駛營業大貨車有何變換車道或
    超速等違規行為，亦非因被告張耀同未保持與前車之安全距
    離而肇事，本件並無證據足以證明事故發生前，已有任何車
    輛成功閃避系爭自小客車之事實，縱有，其他車輛於閃避系
    爭自小客車時，兩旁車道之車流情形與被告張耀同駛近時之
    狀態亦無法證明相同，本件事故之發生，實係因同案被告劉
    ○○○未及於車後設置故障警示標誌所致，難認被告張耀同有
    何過失責任等語。經查：
　㈠系爭小客車於104年2月9日由和運公司取得，並提供不特定顧
    客租用駕駛，至104年5月22日前，累積行駛里程數已達9,44
    1公里，嗣於104年5月22日上午10時33分許，告訴人劉○○○駕
    駛由告訴人楊○○於同日上午8時40分許向和運公司臺北士林
    站租用之系爭小客車，搭載被害人楊○○、告訴人楊○○、張○○
    、李○○、李○○○，行駛至苗栗縣○○鄉○道0號高速公路南向137
    公里400公尺處之中線車道時，系爭小客車因喪失動力停在
    中線車道，適被告張耀同駕駛營業大貨車沿同向道路後方駛
    來，並自外側車道切換至中線車道，旋自後方追撞系爭小客
    車，致被害人楊○○受有外傷性頭胸腹部鈍性傷，經送醫急救
    後仍因多重器官損傷不治死亡；告訴人楊○○受有創傷性胸椎
    第2-3節骨折性脫位併脊髓損傷及雙下肢全癱、左側股骨轉
    子骨折、胸部挫傷併創傷性血氣胸、腹部挫傷併內出血、骨
    盆器官之損傷、急性呼吸衰竭等傷害，達於毀敗一肢以上機
    能之重傷程度；告訴人張○○受有左胸壁挫傷、右臉部開放性
    傷口（裂傷1公分）、顏面挫傷瘀血（右臉頰、左鼻翼、下
    唇擦傷）、右手肘擦傷等傷害；告訴人李○○受有前額擦挫傷
    、右小腿挫傷等傷害；告訴人李○○○受有額葉顱內出血、右
    側一根肋骨閉鎖性骨折、前額裂傷2＊0.5公分、胸壁挫傷、
    肩部挫傷等傷害；告訴人劉○○○受有頭部外傷、左肘及左膝
    擦傷等傷害等情，業據證人即告訴人楊○○、李○○於警詢及偵
    訊中，證人即告訴人楊○○、張○○、李○○○、劉○○○，證人張耀
    彬於警詢中證述明確（104年度相驗字第893號卷【下稱相驗
    卷一】第11至17、23至33、65至68、75至81、88至98頁，10
    4年度相驗字第274號卷【下稱相驗卷二】第15、16頁，偵卷
    一第73、74、132頁，104年度偵字第4576號卷【下稱偵卷二
    】第9、10、13至15、26至39頁，104年度他字第1050號卷【
    下稱他卷】第50頁），並有苗栗地方檢察署檢察官相驗報告
    書、道路交通事故現場圖、現場草圖、道路交通事故調查報
    告表㈠、㈡、系爭小客車及營業大貨車之車籍資料、系爭小客
    車行照、○○公司觀音工廠電子計算機開立專用汽車出廠與貨
    物稅完稅照證、汽車新領牌照登記書、汽車出租單、光田醫
    療社團法人光田綜合醫院（下稱光田綜合醫院）診斷證明書
    （告訴人李○○、李○○○、劉○○○、楊○○）、臺灣臺中地方檢察
    署相驗筆錄、相驗屍體證明書、檢驗報告書、光田綜合醫院
    行政相驗及法醫參考病歷摘要、振興醫療財團法人振興醫院
    診斷證明書（告訴人李○○○）、佛教慈濟醫療財團法人台北
    慈濟醫院診斷證明書（告訴人楊○○）、臺北榮民總醫院診斷
    證明書（告訴人楊○○）、臺北市立聯合醫院（陽明院區）診
    斷證明書（告訴人楊○○）各1份，光田綜合醫院之診斷證明
    書（告訴人張○○、楊○○）各2份，現場暨蒐證照片12張在卷
    可稽（偵卷一第6、77至99頁，偵卷二第42至45、54至56、6
    4至69頁，相驗卷一第34至38、45至50、57至64、69、99至1
    02、111至116、121至123、125、127、128、131至135頁，
    他卷第10至18頁），並為被告邱健華、黃温捷、彭世豪及張
    耀同所不爭執，故此部分事實應可認定。
　㈡就被告邱健華、黃温捷、彭世豪部分：
　  ⒈被告邱健華、黃温捷、彭世豪分別為○○公司引擎室燃油管
      組裝人員、品管人員及艤裝人員，於104年2月7日，在○○
      公司觀音廠進行系爭小客車之燃油管與引擎側管間之組裝
      、機能檢查及艤裝檢查，被告邱健華負責將系爭小客車之
      燃油管連接至引擎側管並嵌入固定扣，被告黃温捷負責機
      能檢查，應以目視、手拉、鼻聞有無汽油味之方式，確認
      燃油管與引擎側管結合處上之固定扣已確實密合扣緊，被
      告彭世豪負責艤裝檢查，應以目視、手拉之方式，確認燃
      油管與引擎側管結合處上之固定扣已確實密合扣緊等情，
      有○○公司105年2月23日國保字第105007號函暨人員資料表
      、105年6月8日國保字第105031號函暨人員資料表、○○公
      司現場各項職務主要業務職掌說明、○○公司提供之組裝人
      員班表及排休表、系爭小客車之車輛檢查表（含組立連番
      及車輛各部位號碼、機能檢查表、引擎室檢查表等各項檢
      查表）、燃油管軟管結合集油配管要系作業票、引擎室組
      裝圖示、使用零件表及固定扣照片、艤裝檢查工程使用之
      檢查手順書及燃油管快速接頭組裝檢查要素作業票、機能
      檢查工程使用之檢查手順書及燃油快速接頭檢查要素作業
      票、勘驗筆錄各1份在卷可參（偵卷一第62至70、118至12
      5頁，偵卷二第73、74、76至80、134至137頁，105年度偵
      字第5601號卷【下稱偵卷三】第24至26、59、60頁，他卷
      第39至42頁），核與證人陳建鈞、蘇義方、陳訓峰、陳俊
      同、李俊毅、呂炫葆、洪雅祥於偵訊中證述情節相符（偵
      卷三第39至47頁），並據被告邱健華、黃温捷、彭世豪於
      偵訊中自陳其等工作內容在卷（偵卷三第34至39頁），此
      部分事實，應堪認定。
  　⒉本案事故發生後，檢察官曾囑託有25年汽車修理經驗，時
      任臺灣區汽車修理工業同業公會總幹事高○○就系爭自小客
      車進行數次現場勘驗及鑑定後，就其勘驗及鑑定結果曾於
      偵訊時數次到庭證述，綜合整理如下（偵卷一第23、24頁
      、第39、40頁；偵卷三第31頁、第136、137頁）：
　　  ①我有參與本件鑑定，鑑定回函稱係「燃油輸送管的膠管
        接頭與鋼管脫離」，這是指汽油箱要供應引擎的油管，
        是靠近防火牆側的油管上的接頭脫落，報告的第20號圖
        （偵卷一第15頁）下方是塑鋼接頭，塑鋼接頭是要連接
        到引擎幫浦的過濾器，第20號圖上方，也是油管的鋼管
        接頭；一般車輛的鋼管接頭是從車輛後方的汽車接頭拉
        到前方引擎室，有一個快速接頭，本件事故即此處脫落
        ，才發生踩油門沒反應。
　　  ②本件鑑定時，第一次是因為沒電，用快速充電器發動，
        發現車輛無法發動，但是在引擎室的防火牆那邊有大量
        的汽油噴出，我認為有油管外露的狀況，才又去檢測油
        管，故發現此處接頭脫落；我將此處脫落的接頭接回後
        ，汽車即可順利發動；原廠汽車在此處應該有一個固定
        的塑膠盒，防止脫落，但是我在檢測這輛車時，沒有發
        現該塑膠盒。理論上，原廠應該會作一個記號，代表典
        檢動作，此車上下方塑鋼接頭上有記號，但是上方沒有
        記號，應該就是上方原本有塑膠盒，但是不知何故鑑定
        時會沒看到。
　　  ③駕駛人稱他開車時，車速突然降到60公里，並感到有東
        西斷掉，接著踩油門時沒有作用，才重新發動引擎，有
        點火聲但沒有辦法重新發動，接著聞到濃厚的汽油味，
        車禍後，拖吊業者擔心意外而把電源拔掉取行車紀錄器
        ，和運技師有看到汽油從油箱噴出，此段經歷與我檢測
        的結果理論上符合，因為當車輛行駛必須要有汽油，汽
        油在引擎內產生進壓爆排的過程才能產生動力，因為上
        開接頭脫落，無法產生汽油動能，即使踩加油門也沒用
        ，他聞到汽油味也是因為油管脫落，技師並看到汽油從
        油管噴出；本案車禍發生前就有油管脫落情狀，所以不
        會是撞車後才被扯掉，事故車輛的塑鋼接頭部分有看到
        點檢記號，但記號有中斷，沒有連到鋼管部分，所以可
        能是固定盒已經脫落等語。
　　  ④12月15日回函稱有找到前次庭訊所稱缺損之零件（指固
        定扣），零件是在車內應夾位置下方的工字樑、變速箱
        間縫隙找到的，零件沒有損壞，是完好的，盒子上的卡
        榫溝必須吻合油管上的卡榫溝，才能合上，若是合上，
        會夾的很緊，很難打開，必須要用十字起子才能打開，
        可以確認盒子不是被撞掉的，但是掉落在該處已有一段
        時間，因為取下時，盒子上已經有很多泥沙。理論上此
        零件如果有裝好，沒有外力取下，他是不會掉的，該零
        件組合上去時，必須要用力壓緊，會發出很大的卡住的
        聲響，若是卡榫沒對到，是壓不進去的，如果有壓緊，
        必須使用工具才能拆卸。
　　  ⑤鑑定過程中，發現固定扣掉在車底橫樑細縫中，上面有
        灰塵，顯示掉落時間已久，如沒有蓋子保護，燃油管的
        接頭不知何時會脫落，因為車子行進中抖動，可能會將
        接頭抖開，何時會抖開無法預期等語。
　　  ⑥鑑定過程中看不出固定夾有被破壞痕跡，固定扣就是盒
        狀，扣在燃油管、集油配管上的裝置等語。
　　  且本案經證人即鑑定人高○○鑑定後，認系爭小客車之燃油
      輸送管膠管接頭與鋼管脫離，沒有燃油供給引擎汽缸燃料
      ，致引擎熄火不能再起動，喪失動力等情，有臺灣區汽車
      修理工業同業公會104年9月7日台區汽工（清）字第10414
      3號函附000-0000鑑定報告書及所附照片、104年12月15日
      台區汽工（清）字第104209號函附000-0000鑑定報告書及
      所附照片在卷可參（偵卷一第11至16、34至36頁）。
    ⒊嗣因被告邱健華、黃温捷、彭世豪3人及其等辯護人認如燃
      油管與引擎側管未接妥，且未扣上固定扣，系爭自小客車
      不可能通過檢查並行駛達9,941公里；且依系爭小客車駕
      駛劉○○○證述系爭自小客車失去動力前，並未立即熄火，
      而是滑行30至60秒以上始完全停止等情，可認系爭自小客
      車失去動力與燃油管與引擎側管脫離無關，並聲請本院再
      囑由專家進行鑑定；經本院囑由台北科技大學車輛組博士
      班畢業，現為明志科技大學機械系車輛組副教授，專長在
      汽車修護跟相關車輛設計與相關修護管理，亦具汽車修護
      甲級技術士證照，曾在車廠擔任技術員組長、廠長、管理
      部、訓練部副理之鑑定人黃○○，於本院110年5月4日審理
      時當庭鑑定，其就燃油管、引擎側管、固定扣間結合方式
      、鬆脫可能原因，及燃油管、引擎側管脫離後之車輛狀態
      鑑定結果整理如下：
　　　①燃油管是提供車輛運行時燃油的連接，如果管路接線或
        者接頭有點鬆脫，一定會導致油沒有辦法提供給引擎內
        部去做燃燒使用，產生動力，一定會做到至少二道以上
        的安全的設施或者安全的一個防護措施，管子上面灰色
        按鈕是第一道，另外扣夾上有凹痕，只有一個角度才能
        放進並扣好，是第二道安全設計（本院卷二第389頁）
        。
　　　②油管接合固定扣扣上後，如要以人力開啟，需用2手，1
        個壓，一個拉，才能完整解脫；如果固定扣蓋子沒有蓋
        上，要把引擎側管跟燃油管直接拉出來時，是否需要施
        加一定力量，就要看組裝位置。如果引擎震動跟軸向的
        力量剛好符合向度，燃油管跟引擎側管就可能被從固定
        扣內拉脫。以我看卷內照片，本案車輛油管與引擎的結
        合，如果駕駛者入檔踩煞車，車子引擎會產生這樣子的
        晃動；駕駛過程中，如果路面不平，路面坑洞，也會造
        成晃動；自排車駕駛者在入低檔位時，油門採放引擎會
        有點往後拉扯的動作，或在入檔時，引擎會有往前傾的
        動作，這樣一拉一縮之間，如果力量軸向點剛好符合垂
        線位置，事實上就有可能發現引擎側管跟燃油管會有自
        固定扣內脫落情形（本院卷二第391至392頁）。
　　　③目前車輛使用噴射引擎，所以燃油管跟引擎側管這些管
        路裡面，正常行駛情況下，3到5公斤的推壓壓力一定有
        ，有些高壓縮比的車子，還會再高個1、2公斤。如果燃
        油管跟引擎側管沒有接合到扣緊的情形，首先會有滲漏
        情形；油壓再高一點，整個就會彈射掉。因車輛運轉發
        動一定要具備空氣、燃油、點火跟壓縮壓力，缺一即無
        法發動引擎，引擎就無法運作。但是如果燃油管路脫落
        ，因引擎上面還有一點空間儲存部分油，可能持續發動
        過幾秒，在這幾秒鐘的時間，就是專業上所謂的「燃油
        殘壓」，駕駛如果是催動油門，是有可能再繼續催動引
        擎，但用完後引擎就絕對是熄火狀態（本院卷二第392
        至394頁）。
　　　④因為兩種鋼性接頭結合時，表層容易產生硬碰硬，如果
        車輛行駛時產生振動，接合處沒有一點緩衝空間，很容
        易因為硬碰硬，會從隙縫處漏一點點油出來，如果燃油
        這一端的壓力是比較高的，可能會造成它整個油會直接
        噴濺出來或是噴射出來，所以它一定在接合處的地方，
        一定會有1組到2組的O型環（本院卷二第390頁）；而油
        管結合時，如果沒有完全卡進去，因為O型環是360度扣
        環，扣上去時如果有一點傾斜角度，雖然感覺有扣緊了
        ，但過一段時間後，因振動仍會造成脫落（本院卷二第
        401至402頁）。
　　　⑤依照證人劉○○○於104年5月23日偵訊時所述事發當時車輛
        狀況，如果當時他有聞到汽油味，應該可以反推判斷是
        燃油管跟引擎側管脫離所導致；而車速從60慢慢下降，
        就如同剛才說明，裡面還有殘壓，引擎還持續運轉了幾
        秒鐘，這樣是符合燃油管子脫落的現象。至於可運轉幾
        秒，要看這台車設計的燃油殘壓是多少，如果脫落後，
        另外一條管子接到引擎處有個燃油油軌，那個油軌裡面
        的油可能都還有將近幾十CC或到100CC左右，這時候這
        些CC數的油應該足以讓它運轉一些些的時間，同時也要
        看燃油噴油嘴需要的油壓值，足以讓油噴進去引擎室裡
        面做燃燒的動作，所以秒數部分每台車情形不一。因此
        我覺得證人的描述蠻符合實際狀況，因為他的車速是慢
        慢下降，慢慢下降就等於這時候引擎有在發動，油還是
        持續有在消耗，所以這個時候，它是把油軌裡面殘壓使
        用掉，這段時間推估下來，就滿符合時速是慢慢下降到
        後來完全熄火。他所強調的，他有點火，有啟動的聲音
        ，但是引擎沒有辦法發動，而且聞到很濃的汽油味，就
        是因為油從這個地方脫落了，不是噴到引擎內部、不是
        傳送到油軌裡面，而是直接噴濺在引擎室裡面；且駕駛
        當時提到車子並非自己熄火，是駕駛自己停下來熄火後
        ，才沒有辦法發動之當時情況，也不影響我所判斷車子
        於當時燃油管已脫落的結論。因為引擎轉速一般我們稱
        呼它在怠速發動的時候，可能是每分鐘轉速600到700RP
        M，在油壓不足時，因很難達到穩定轉速，但這時引擎
        室還沒有到達熄火狀態，所以利用這部分殘壓，可能還
        可以再運行幾秒鐘，但因轉速很低，所以踩油門時沒有
        辦法把引擎轉速拉高，駕駛者會覺得車子在這時失去驅
        動的動力（本院卷二第398至400頁）。
　　　⑥固定扣脫落可以認為是本次車輛故障的原因，而固定扣
        要正常脫落，如果原本有扣緊，要長時間使用而脫落的
        機率很低，幾乎快等於零，一定有人安裝時未裝妥，也
        就是組裝瑕疵，或是有其他人維修時，要裝回原位時不
        確實，沒有固定好或忘了裝回去，本案我會偏向固定扣
        在事發時已經掉落（本院卷二第404頁至406頁）。
　　　⑦正常情況下，結合後的燃油管跟引擎側管上面灰色按鈕
        扣環一定要壓下去才可以拉除，如果組裝安裝時，雖然
        有安裝下去可能有「搭」一聲，或者安裝上去時，有一
        點點沒有辦法很完全密合，也就是沒有360度扣緊，但
        因藍色那個橡膠膠圈本身就有一點黏性，會幫忙黏著，
        使用一段時間振動後，就可能會因為行駛高溫、振動造
        成脫離，脫離後車輛狀況，就會跟剛才筆錄上所呈現的
        車輛操控情況吻合。所以關鍵點是如果正常安全接合，
        原則上要發生脫落的機會真得是很低。所以不無可能是
        組裝時有裝，只是可能沒有裝好，才會造成脫落。也就
        是有可能固定扣沒有扣好，引擎側管跟燃油管也沒有完
        全接合到角度完全密合的情況，因為如果燃油管跟引擎
        側管角度完全密合，即使沒有固定扣，除非外力夠大，
        才有可能扯開，不會只是因為一般引擎運行就扯開脫落
        （本院卷二第406至408頁）。
    ⒋綜觀前揭鑑定人高○○、黃○○及上開鑑定報告書之意見，另
      參酌①鑑定人黃○○另稱：如果一台車的行駛里程數達9,441
      公里，依照我的判斷，這台車的燃油管跟引擎側管在出廠
      的時候，不可能是沒有接合的等語（本院卷二第394頁）
      ；②證人周建銘於原審審理時證稱：我在○○公司擔任品質
      管理業務，之後在3年前轉品質保證業務，燃油管及引擎
      側管兩個油管要完整接合才能放進去固定扣，然後固定扣
      才能蓋上，燃油管與引擎側管沒有接妥，啟動時整個油管
      就爆開來，爆開後整個油會噴出來，油沒辦法正常供給引
      擎，引擎沒辦法正常啟動，沒辦法往前進等語（原審卷第
      199頁正面、200頁反面、201頁反面、202頁），此情亦與
      原審勘驗○○公司實驗影片結果吻合（原審卷第90、155頁
      ），而系爭小客車係於104年2月9日由和運公司取得，至1
      04年5月22日前，已多次出租予不特定客戶駕駛使用，有
      歷次汽車出租單在卷可參（偵卷一第79至99頁），然期間
      均未有引擎無法發動而漏油等情；③鑑定人兼證人高○○於
      偵訊時證稱：於勘驗過程中，看到系爭自小客車的塑鋼接
      頭部分有點檢記號，但記號有中斷，沒有連到鋼管部分，
      應該就是上方原本有塑膠盒，但該固定盒已經脫落等語（
      偵卷一第23、24頁），本院認被告邱健華於進行燃油管與
      引擎側管組裝時，並非完全未接合該2管；且亦應已將接
      合後之燃油管與引擎側管卡入固定扣內凹槽，然因未確實
      將固定扣密合扣緊，被告黃温捷、彭世豪亦均疏未注意確
      認上開固定扣是否已確實密合扣緊，致固定扣蓋於事故發
      生前先鬆脫，而原本嵌入於固定扣內之燃油管與引擎側管
      亦因引擎震動、路面不平及坑洞造成之晃動跟軸向力量剛
      好符合向度，致於行車過程中燃油管跟引擎側管從固定扣
      內遭拉脫；而無固定扣保護之燃油管及引擎側管又因在接
      合時留有一點傾斜角度，未完全扣緊，遂於證人劉○○○駕
      駛系爭自小客車行經事故地點時，燃油管及引擎側管終因
      振動脫落，並致系爭自小客車失去動力。
 　 ⒌辯護人雖以前詞為被告邱健華、黃温捷、彭世豪辯護，然
      查：
　　　①有關辯護人質疑如系爭自小客車之燃油管、引擎側管於
        出廠時未完全接合，固定扣亦未緊密扣妥，不可能可供
        高速行駛9,941公里部分，依照前述理由⒊②④⑥⑦之說明，
        倘燃油管與引擎側管組裝時，非完全緊密接合；且於將
        接合後之燃油管與引擎側管卡入固定扣內凹槽後，未確
        實將固定扣蓋密合扣緊，確有可能致固定扣蓋於事故發
        生前先鬆脫，而原本嵌入於固定扣內之燃油管與引擎側
        管亦因引擎、路面不平及坑洞所造成晃動，致燃油管跟
        引擎側管從固定扣內遭拉脫；而無固定扣保護之燃油管
        及引擎側管又因在接合時留有一點傾斜角度，未完全扣
        緊，致燃油管及引擎側管終因振動脫落。故辯護人此部
        分所疑，尚難認有據。
　　　②證人張庭綱於偵訊中證稱：我有在104年4月20日及5月11
        日為系爭小客車做過2次維修、檢查，我沒有檢查油箱
        、引擎，只有做目視，檢查管路有無漏油、漏漬，我有
        檢查到油管的卡榫部分，卡榫是正常的，卡榫有在正常
        的位置上，我檢查過程不會碰觸或拆解該部位，我確認
        卡榫有正常卡住，是因為他後方還有蓋子，若是位置不
        對，蓋子會彈開等語（偵卷一第108至110頁，偵卷二第
        126至128頁，他卷第31至33頁）；滿月檢查不會特別檢
        查燃油配管或集油配管，就是用手電筒照、目視方式確
        認有無異常，當時沒發現異常狀況等語（偵卷三第111
        、112頁）；證人張志明於偵訊中證稱：我是完檢人員
        ，算是品管，在滿月檢查及1萬公里檢查，我都會做完
        檢，燃油管及集油配管連結部分，就是用目視，當時沒
        有異常狀況等語（偵卷三第111、112頁），可見上開證
        人於進行保養時，均僅以目視方法檢查；參酌證人周建
        銘於本院審理中證稱：固定扣未扣上時，間隙約4至5mm
        等語（原審卷第213頁反面），故保養人員能否僅憑目
        視確認固定扣上如此微小之間隙是否存在，尚屬有疑；
        況依前述，本院認定系爭自小客車於出廠時，確實曾將
        燃油管及引擎側管接合並嵌入固定扣，僅係均未確實扣
        緊接合，從而，尚難僅憑前揭證人於進行車輛保養時，
        曾目視系爭自小客車上有固定扣，即認被告邱健華、黃
        温捷、彭世豪於生產組裝、品管及艤裝時毫無疏失。
　　　③有關辯護人質疑證人劉○○○所述系爭自小客車失去動力前
        之車輛狀態，亦經鑑定人黃○○於本院審理時說明證人劉
        ○○○所述確實符合燃油管與引擎側管脫離之情形（詳前
        揭⒊⑤），故辯護人此部分所指亦難認有據。
　　　④有關辯護人質疑如係因燃油管與引擎側管脫離，應會先
        產生故障碼P1603，再產生故障碼P1605，而非故障碼P1
        604部分，亦經鑑定人黃○○於本院審理時鑑定稱：故障
        碼的設定，如果是引擎很嚴重的故障、異常，可能一次
        直接就會直接顯示；如果比較輕微的，可能2、3次以上
        ，抓不到相關連接數據，才會設定故障。如果在行駛途
        中熄火，故障碼會有可能是P1605跟P1603；至於是否會
        出現P1604就很難回答，因為當時環境跟車輛引擎狀況
        很多，燃燒四大要素只要缺一項，那個項目到底為何，
        持續性或穩定性有多長讓它抓不到資訊、數據，才會出
        現故障碼。所以在維修過程中，只會把故障碼當作參考
        值，並非絕對值（本院卷二第396頁），從而，系爭自
        小客車於事故後進行勘驗時所呈現之故障碼，實無法作
        為認定系爭自小客車之實際故障原因。
　　　⑤至鑑定人高○○前往現場鑑定時，雖離案發時間已經過3 
        月，然系爭小客車當時係在內政部警政署國道公路警察
        局第二公路警察大隊後龍分隊保管中（偵卷一第12頁）
        ；且鑑定人黃○○於本院審理時亦鑑定稱：事故發生後，
        如有其他人員欲拔掉車輛電池，不可能去碰觸到固定扣
        ，因為有一段距離且系統不一樣等語（本院卷二第406
        頁）；而依照前揭鑑定人黃○○及高○○所述系爭自小客車
        喪失動力時之情況，亦與鑑定人高○○現場勘驗時所見燃
        油管與引擎側管脫離後所產生之車輛失去動力情形相符
        ，從而，縱鑑定人兼證人高○○就系爭小客車進行勘驗時
        ，與事故已有相當時間間隔，亦難認該自小客車之客觀
        保存情況有因任何外力介入，致影響勘驗鑑定結果。
　　　⑥鑑定人黃○○於本院審理時雖稱：○○公司就引擎側管跟燃
        油管接合後出現「搭」聲接合，使用萬用的拉力測試機
        進行拔脫力測試，該報告顯示拔脫拉力需要70.9到68.9
        公斤以上拔脫力，才能將2個管線拔離，這個測試數據
        是可以相信接受的。所以，一般行車過程中，車子所產
        生的震動或燃油壓力，應該不可能將結合的引擎側管跟
        燃油管衝開或鬆脫等語（本院卷二第395頁）；然查，
        前揭實驗結果應係在引擎側管與燃油管完全360度接合
        時，始需高達70.9到68.9以上拔脫力，才能將該2管線
        拔離；惟依前述，系爭小客車於安裝過程中，雖引擎側
        管及燃油管曾發出「搭」聲，亦難認已完全接合，從而
        ，上開○○公司實驗報告並無從作為被告邱健華、黃温捷
        、彭世豪組裝、品管及艤裝無過失之證明。
　　　⑦至鑑定人黃○○於本院審理時雖稱：系爭小客車上固定扣
        有刮痕，應該是有人檢修時曾利用工具做出破壞動作，
        或刻意拿工具破壞等語（本院卷二第401頁）。然查：
　　　  ⑴證人周建銘於偵訊時證稱：目視檢查就能看到燃油管
          跟引擎側管有無緊密結合（原審卷第213頁反面）；
          而證人張庭綱於偵訊時亦證稱：104年4月20日替系爭
          自小客車做滿月檢查時，有頂起車子檢查油箱跟引擎
          室中間的管路，也有檢查油管，我看得到，該處有卡
          榫，那個卡榫就是蓋子卡進接頭，再一個蓋子蓋起來
          ，那個卡榫是正常的；107年5月11日做1萬公里保養
          時，也有發動後目視檢測固定後有在正確位置，我不
          會碰觸或拆卸該部分等語（4410偵卷第109頁正反面
          ）；另證人高○○於偵訊時亦證稱：一般保養不會動到
          固定扣，像這種新車在7000及9000公里保養時，碰觸
          到固定扣的機率不大等語（偵卷一第23頁反面至24頁
          ），綜上證述，應可認定系爭自小客車於事故發生前
          雖曾2次進廠保養，然並無拆卸固定扣之必要，實際
          上證人張庭綱亦均僅有目視檢查，未曾實際拆卸固定
          扣。
　　　  ⑵證人高○○於偵訊時曾稱：當時為了確認固定扣是否完
          好，曾試裝過，之後要取下時，因為卡很緊，必須使
          用工具才能取下，所以我有用起子協助取下等語（偵
          卷一第39頁反面），故可認定前揭鑑定人黃○○目視之
          固定扣上刮痕，應即係證人高○○於進行試裝取下時，
          因不知可以手指按壓方式開啟，強行以起子破壞所導
          致。
 　　 ⑧綜上，辯護人為被告邱健華、黃温捷、彭世豪所為辯
　　　　解，均難認為有據。
    ⒍自小客車出廠後將供使用於道路上行駛，自小客車相關安
      全設施之妥善安裝，乃維護駕駛者安全之首要條件，倘自
      小客車之燃油管與引擎側管接合不良，將致車輛突然熄火
      ，有極大可能造成後方來車追撞之危險，此情亦可從鑑定
      人黃○○於本院審理時稱：燃油管的管路接線或者接頭有點
      鬆脫，一定會導致油沒有辦法提供給引擎內部去做燃燒使
      用，所以一定會做到至少二道以上的安全防護設施等語（
      本院卷二第389頁）加以佐證。被告邱健華、黃温捷、彭
      世豪負責系爭自小客車之組裝、品管及艤裝工作時，並無
      何不能注意情事，竟疏未注意應將前揭油管及固定扣緊密
      結合，致系爭小客車因於高速公路上突然熄火，遭後方來
      車即被告張耀同所駕營業大貨車追撞，致被害人楊○○死亡
      、告訴人楊○○受重傷，及告訴人張○○、李○○、李○○○、劉○
      ○○受傷之結果，且被告邱健華、黃温捷、彭世豪之過失行
      為，與上開被害人死亡，及告訴人等受傷結果間，顯具有
      相當因果關係。從而，被告邱健華、黃温捷、彭世豪業務
      過失致人於死、業務過失傷害致人重傷及業務過失傷害之
      犯行，事證明確，堪予認定。
  ㈣就被告張耀同部分：
　  ⒈被告張耀同於105年8月3日偵訊時陳稱：我原本行駛在外線
      ，為了超車切到中間車道，等切到中間車道後就看到有一
      輛車停在中間車道沒有動，當時跟我車子距離約有50公尺
      ，我就開始煞車，但因內側外車道上都有其他車輛，我煞
      車不及就撞到（他卷第49頁反面）；經檢察官訊問「你超
      車到中間車道前，應可先看到中間車道有車輛停住，為何
      會沒有發現？」時，被告張耀同陳稱「我沒注意到，我只
      看前面的車開太慢，然後確認後方沒車，我就直接切到中
      間車道了。」等語（他卷第49頁反面）；其於原審106年1
      1月23日準備程序時另自陳：我承認我自己變換車道沒有
      看清楚有過失等語（原審卷第108頁正反面），足見被告
      張耀同自偵訊至原審時均自承其於變換車道前，僅注意確
      認後方來車，並未注意欲換入車道前方車輛行車狀況，即
      切換至中間車道，此情應可認定。
　  ⒉按駕駛人應注意車前狀況，並隨時採取必要之安全措施；
      又汽車在同向2 車道以上之道路，變換車道時，應讓直行
      車先行，並注意安全距離；汽車行駛於高速公路途中，變
      換車道時，應保持安全距離及間隔，道路交通安全規則第
      94條第3項、第98條第1項第6款、高速公路及快速公路交
      通管制規則第11條分別訂有明文。被告張耀同領有駕駛執
      照，駕駛營業大貨車上路，自應注意遵守上開規定，且當
      時天候雨，但有日間自然光線、柏油路面濕潤、無缺陷、
      視距良好、無障礙物，有上開道路交通事故調查報告表㈠
      及現場照片可稽，且被告張耀同當日係駕駛營業大貨車，
      一般營業大貨車之車身高度高於其他車種，駕駛人行駛時
      前方視野明顯較一般自小客車寬廣且清楚，尤其就相鄰車
      道前方視野，更因車身高度較高，不會遭其他自小客車遮
      蔽等情，可由被告張耀同所駕駛營業大貨車行車紀錄器於
      其他時間拍攝車前畫面之翻拍照片可稽（偵卷一第134至1
      37頁【因被告張耀同行車記錄器故障，無事故當時之行車
      記錄器檔案可參】），故被告張耀同客觀上並無不能注意
      之情形，竟疏未注意遵守上開規定，於變換車道時，未能
      注意車前狀況，且未留意與換入車道之前車距離，僅於注
      意後方來車後，逕予變換車道，以致發生車禍，其有過失
      甚明。本案經檢察官囑託交通部公路總局竹苗區車輛行車
      事故鑑定會、交通部公路總局車輛行車事故鑑定覆議會進
      行肇事責任鑑定，該機關亦同認被告張耀同有疏未注意車
      前狀況之過失，有交通部公路總局竹苗區車輛行車事故鑑
      定會105年9月21日竹苗鑑字第1050003465號書函暨鑑定意
      見書、交通部公路總局車輛行車事故鑑定覆議會105年10
      月25日室覆字第1050127627號函各1份附卷可稽（偵卷一
      第127至130頁，105年度調偵字第251號卷第6頁，105年度
      調偵字第252 號卷第12頁）。又被告張耀同之過失行為與
      上開被害人楊○○死亡、告訴人楊○○受重傷，及告訴人張○○
      、李○○、李○○○、劉○○○受傷之結果間，顯具有相當因果關
      係。
　  ⒊辯護人雖為被告張耀同辯護稱：被告張耀同不論是在變換
      車道前、後均無違規駕駛，且切回中線車道才發現前方有
      停止車輛，其已留下長達32公尺煞車痕，任何一個駕駛人
      都無法預見此種狀況等語。然依照被告張耀同於較接近事
      發時間之偵訊時所述，其切換至中間車道時，即發現系爭
      自小客車停放於前方同向車道；被告張耀同於原審準備程
      序時亦坦承有變換車道不當之過失，倘被告張耀同於行經
      上開路段並欲超車變換車道前，能確實注意車前狀況及與
      前車之安全距離，應可察覺欲換入車道前方已有系爭自小
      客車停放未動，為避免兩車發生碰撞，當無仍切換至中間
      車道之可能。從而，被告於行車過程中，未能注意車前狀
      況，及變換車道時與前車之安全距離，採取最適切之避險
      措施，僅因認前車車速較慢，率爾變換車道超車，致發生
      本件交通事故，被告張耀同行車當有前揭過失。至辯護人
      所指本案事故發生原因乃證人劉○○○於系爭小客車熄火後
      ，未及時在故障車輛後方100公尺以上處設置車輛故障標
      誌之疏失部分，業經原審認本案系爭小客車因故突然失去
      動力，且依當時情形難以判斷故障原因及車輛是否可能立
      即駛離現場，實難要求證人劉○○○捨棄嘗試重新起動引擎
      在30秒內下車並行走至車後100公尺處設置車輛故障標誌
      ，認證人劉○○○於系爭自小客車暫停在中線車道30秒內，
      已顯示危險警告燈方式警示後車，應已盡其注意義務，而
      為證人劉○○○無罪之諭知確定，故辯護人此部分辯護，難
      認有據。至檢察官起訴書雖認被告張耀同係變換車道後未
      能注意車前狀況及兩車併行間隔之過失，然經本院審理後
      ，認被告張耀同之過失情節應如上所示，且被告張耀同於
      偵訊及原審時均已自陳己身此部分過失情節，被告張耀同
      之辯護人亦已就被告張耀同有無變換車道之過失加以辯護
      ，故就被告張耀同本次交通事故之過失情節，本院自得依
      照調查證據結果予以認定補充，併此敘明。
    ⒋綜上，被告張耀同業務過失致人於死、業務過失傷害致人
　　  重傷及業務過失傷害犯行，事證明確，應可認定。 
　㈤按當事人、代理人、辯護人或輔佐人聲請調查之證據，法院
    認為不必要者，得駁回之，刑事訴訟法第163條之2第1項定
    有明文。而待證事實已臻明瞭無再調查之必要者，依該條第
    2項第3款之規定，即屬不必要調查之證據。被告邱健華、黃
    温捷、彭世豪之辯護人雖聲請就扣案固定扣有無二次破壞痕
    跡及系爭小客車之燃油管及引擎側管有無構造上損壞進行鑑
    定。然查：證人高○○於105年1月20日偵訊時證稱：我有確認
    過找到的固定扣沒有損壞等語（偵卷一第39頁）；於106年7
    月13日偵訊時證稱：鑑定過程中，看不出來燃油管、引擎側
    管及固定扣有遭撬開之痕跡等語（偵卷三第136頁）；
　　此外，系爭自小客車於事故發生後，燃油管與引擎側管結合
    處，並無任何變形痕跡，有勘驗鑑定時所拍攝照片在卷可參
    （偵卷一第15頁）；而證人高○○於偵訊時亦證稱：本次鑑定
    過程中，第一次是因為車沒電，用快速充電器發動，發現無
    法發動，但在引擎室防火牆有大量汽油噴出，我認為有油管
    外露的情況，才又去檢測油管，發現此處街頭脫落，將此處
    脫落接頭接回後，汽車即可順利發動等語（偵卷一第23頁反
    面），亦即系爭小客車於事故發生後，尚可正常接合燃油管
    及引擎側管，並無何因遭破壞而無法接合之情形。綜上，本
    院認系爭自小客車上之固定扣及燃油管與引擎側管，於事故
    發生前，並無遭人為破壞之情，該待證事實已臻明瞭，依照
    前揭規定，無調查之必要，應駁回此部分調查證據之聲請。
四、論罪科刑及對原審判決及上訴理由之說明：
  ㈠法律適用部分：　 
　　⒈新舊法比較：
　　　按行為後法律有變更者，適用行為時之法律。但行為後之
      法律有利於行為人者，適用最有利於行為人之法律，刑法
      第2條第1項定有明文。查被告4人均係從事業務之人，業
      如前述，而被告4人行為後，刑法第276條、第284條業於1
      108年5月29日修正公布，並自同年月31日生效施行，茲就
      與本案有關之新舊法比較經過，敘述如下：
　　　①按修正前刑法第276條第1項、第2項分別規定為「因過失
        致人於死者，處2年以下有期徒刑、拘役或2千元以下罰
        金」、「從事業務之人，因業務上之過失犯前項之罪者
        ，處5年以下有期徒刑或拘役，得併科3千元以下罰金」
        ；修正後刑法第276條規定為「因過失致人於死者，處5
        年以下有期徒刑、拘役或50萬元以下罰金」，是修正後
        新法刪除第2項規定，並將普通過失致人於死罪之法定
        刑由「2年以下有期徒刑、拘役或2千元以下罰金」，提
        高為「5年以下有期徒刑、拘役或50萬元以下罰金」，
        並刪除第2項業務過失致人於死罪規定，就被告4人行為
        時之修正前刑法第276條第2項規定與修正後之刑法第27
        6條規定比較新舊法結果，認兩者最重主刑及選科之次
        重主刑均相同，惟修正前之業務過失致人於死罪，無法
        選科罰金主刑，僅得併科罰金，而修正後過失致人於死
        罪則得選科主刑罰金，且不得併科罰金，是以修正後刑
        法第276條過失致人於死罪對被告4人較為有利。
　　　②修正前刑法第284條第1項、第2項分別規定為：「因過失
        傷害人者，處6月以下有期徒刑、拘役或5百元以下罰金
        ，致重傷者，處1年以下有期徒刑、拘役或5百元以下罰
        金」、「從事業務之人，因業務上之過失傷害人者，處
        1年以下有期徒刑、拘役或1千元以下罰金，致重傷者，
        處3年以下有期徒刑、拘役或2千元以下罰金」，修正後
        刑法第284條則規定：「因過失傷害人者，處1年以下有
        期徒刑、拘役或10萬元以下罰金；致重傷者，處3年以
        下有期徒刑、拘役或30萬元以下罰金」，並刪除刑法第
        284條第2項規定，經比較新舊法，可見修正後刑法第28
        4條前段所規定刑度較修正前刑法第284條第2項規定為
        高，故修正後之規定對被告而言並未較為有利。
　　　③關於想像競合犯之新舊法比較孰於行為人有利，應先就
        新法之各罪，定一較重之條文，再就舊法之各罪，定一
        較重之條文，然後再就此較重之新舊法條比較其輕重，
        以為適用標準（最高法院97年度台非字第5號判決意旨
        參照）。查被告4人所為本案犯行乃一行為觸犯數罪名
        之想像競合犯（詳後論述），而其等所犯本案犯行，依
        刑法第55條規定從一重處斷之結果，於修正前，應以修
        正前刑法第276條第2項業務過失致人於死罪處斷；於修
        正後，則應以刑法第276條過失致人於死罪論處。是依
        刑法第2條第1項規定比較新舊法後，以修正後刑法第27
        6條過失致人於死罪對被告而言較為有利，故本案經比
        較新舊法之結果，應整體適用修正後之刑法規定對被告
        4人予以論處，較為適宜。
    ⒉核被告4人所為，均係犯刑法第276條之過失致人於死罪，
      暨同法第284條前、後段之過失傷害罪及過失致重傷害罪
      。
　㈡罪數部分：
　　被告邱健華、黃温捷、彭世豪，各以一過失行為，同時造成
    被害人楊○○死亡、告訴人楊○○受重傷、告訴人張○○、李○○、
    李○○○受傷；被告張耀同亦以一過失行為，同時造成被害人
    楊○○死亡、告訴人楊○○受重傷、告訴人張○○、李○○、李○○○
    、劉○○○（劉○○○僅對被告張耀同提告，偵卷二第10頁）受傷
    ，均為想像競合犯，各應從一重之過失致人於死罪處斷。
　㈢刑之減輕部分：  
    ⒈被告張耀同於肇事後仍停留於案發現場，並於有偵查犯罪
      權限之機關及公務員發覺其犯罪前，向到場處理事故之員
      警承認為肇事人，而接受裁判等情，有國道公路警察局道
      路交通事故肇事人自首情形紀錄表1紙附卷可查（偵卷二
      第51頁），爰依刑法第62條前段規定，減輕其刑。
    ⒉被告張耀同之選任辯護人認被告張耀同有情輕法重之情，
      請求依照刑法第59條酌減其刑。然刑法第59條之酌量減輕
      其刑，必須犯罪另有特殊之原因與環境等等，在客觀上足
      以引起一般同情，認為即予宣告法定最低度刑期尤嫌過重
      者，始有其適用。被告張耀同本案從一重論處刑法第276
      條過失致人於死罪，又因符合自首減刑要件，可得宣告之
      最低處斷刑為罰金刑新台幣（下同）500元，相較於被告
      張耀同過失駕車所造成嚴重死傷情形，實難認其犯罪情狀
      客觀上足以引起一般同情而顯可憫恕，如科以最低度刑即
      前開罰金刑仍嫌過重之情，當無刑法第59條之適用，辯護
      人此部分所請，尚難照准。
　㈣對原審判決及上訴理由之說明：
　　⒈原審法院認被告4人罪證明確予以論罪科刑，固非無見。惟
      查：原審宣判時，因刑法第276條第2項、第284條第2項尚
      未修正，原判決無從比較新舊法，應由本院比較新舊法後
      適用法律。
　　⒉被告4人上訴雖執前詞否認犯行，被告張耀同另請求依照刑
      法第59條規定酌減其刑、從輕量刑並宣告緩刑。然依前揭
      理由㈡、㈢之各項證據資料及說明，本院認被告4人業務過
      失致死罪證明確，且就被告邱健華、黃温捷及彭世豪所為
      辯解於㈡⒌分項說明；就被告張耀同所為辯解於㈢⒊說明，
      另於前揭理由㈢⒉說明被告張耀同不符合刑法第59規定適
      用；而原審就被告4人之量刑均已具體斟酌刑法第57條各
      款情事，難認有何量刑過重之情；另被告張耀同本次違規
      駕車造成損害極大，迄今尚未與被害人家屬及告訴人等達
      成和解，本院認不宜宣告緩刑，故被告4人上訴均難認有
      理由。
　　⒊被告4人上訴固無理由，然原審判決有上開未及比較新舊法
      之情，仍應由本院予以撤銷改判。
　㈤量刑審酌：
　　本院審酌被告邱健華、黃温捷、彭世豪、張耀同均無犯罪科
    刑紀錄，有臺灣高等法院被告前案紀錄表可參，因被告邱健
    華、黃温捷、彭世豪上開疏失，致系爭小客車行駛於高速公
    路途中驟然失去動力，陷入恐遭後車高速追撞之險境，復因
    被告張耀同於變換車道欲超車時未注意車前狀況及安全距離
    ，追撞系爭小客車，終造成被害人楊○○死亡、告訴人楊○○受
    有上開重傷害、告訴人張○○、李○○、李○○○、劉○○○分別受有
    上開傷害之不幸結果，使被害人家屬遭受無法彌補之傷痛，
    所生危害重大，迄今均未與被害人家屬及告訴人達成民事和
    解賠償損害，併考量被告邱健華、黃温捷、彭世豪均僅係○○
    公司汽車生產線上之基層人員，工作年資不長且待遇有限，
    僅因其等受指派分工任務上之疏失，未能經由○○公司理應建
    立之完善偵錯機制予以排除，致生本案，雖有可責之處，尚
    無課以重刑之必要，被告張耀同有多年駕駛經驗，仍因重大
    疏失肇事，實有不該，然其始終坦承犯行，態度良好，及被
    告邱健華於原審時自陳職業為志願役軍人、智識程度高職畢
    業、月收入4萬元，被告黃温捷於原審時自陳職業為CNC 車
    床、智識程度大專畢業、月收入3萬5千元、須扶養父親及祖
    母，被告彭世豪於原審時自陳職業為作業員、月收入3萬元
    、智識程度大專畢業、須照顧父母，被告張耀同於原審時自
    陳職業為貨車司機、智識程度高職畢業、月收入3萬餘元之
    生活狀況等一切情狀，分別量處如主文第2至5項所示之刑，
    並就被告邱健華、黃温捷、彭世豪部分，各諭知如易科罰金
    之折算標準。
據上論斷，應依刑事訴訟法第369條第1項前段、第364條、第299
條第1項前段，刑法第2條第1項但書、第276條、第284條前、後
段、第55條、第62條前段、第41條第1項前段，刑法施行法第1 
條之1第1項，判決如主文。
本案經檢察官吳宛真提起公訴，檢察官劉翼謀到庭執行職務。
中　　華　　民　　國　 110　　年　　5 　　月　　25　　日
            刑事第八庭　  審判長法　官　林  清  鈞
                                法　官　郭  瑞  祥
                                法　官　簡  婉  倫
以上正本證明與原本無異。
如不服本判決應於收受送達後20日內向本院提出上訴書狀，其未
敘述上訴理由者，並得於提起上訴後20日內向本院補提理由書(
均須按他造當事人之人數附繕本)「切勿逕送上級法院」。
                                書記官  林　書　慶
中　　華　　民　　國　　110 　年　　5 　　月　　26　　日
附錄本案論罪科刑法條：
中華民國刑法第276條
因過失致人於死者，處5年以下有期徒刑、拘役或50萬元以下罰
金。
中華民國刑法第284條
因過失傷害人者，處1年以下有期徒刑、拘役或10萬元以下罰金
；致重傷者，處3年以下有期徒刑、拘役或30萬元以下罰金。